【裁判字號】    99,易,3262
【裁判日期】    991223
【裁判案由】    詐欺
【裁判全文】
臺灣臺中地方法院刑事判決              99年度易字第3262號
公  訴  人  臺灣臺中地方法院檢察署檢察官
被      告  楊維帆
上列被告因詐欺案件，經檢察官提起公訴（99年度偵緝字第1534
號），本院判決如下：
    主    文
楊維帆幫助意圖為自己不法之所有，以詐術使人將本人之物交付
，處有期徒刑肆月，如易科罰金，以新臺幣壹仟元折算壹日。
    犯罪事實
一、楊維帆明知金融機構帳戶之存摺及金融卡係供自己使用之重
    要理財工具，關係個人財產、信用之表徵，且可預見存摺、
    金融卡及其密碼如交予他人使用，而未加以闡明正常用途，
    極易被利用為與財產有關之犯罪工具，竟仍不顧他人可能遭
    受財產上損害之危險，而基於縱若其金融機構帳戶被利用作
    為詐欺取財，並不違背其本意之幫助犯意，於民國（下同）
    98年12月29日下午1時50分至同日下午2時59分之間某時，在
    臺中縣市某不詳地點，將其於98年12月29日下午1時50分許
    向國泰世華商業銀行清水分行前所申設開立第000000000000
    000號帳戶申請補發存摺、金融卡（包括密碼）及變更印鑑
    章後，將所取得上開國泰世華商業銀行清水分行帳戶之存摺
    、金融卡（包括密碼）及印鑑章交付予真實姓名年籍不詳之
    成年男子，以供該真實姓名年籍不詳之成年男子及所屬詐欺
    集團成年成員共同意圖為自己不法之所有，作為向被害人詐
    騙匯入款項之工具使用。而該真實姓名年籍不詳之成年男子
    及所屬詐欺集團成年成員早於98年12月29日上午10時42分許
    ，由該詐欺集團某姓名年籍不詳之成年男子自稱新竹市政府
    警察局陳姓員警撥打電話予蘇俐蓁佯稱：蘇俐蓁在新竹所開
    立玉山銀行帳戶被盜用，須將存款另外存到指定監管帳戶等
    語，使蘇俐蓁信以為真而陷於錯誤，遂於同日下午2時59分
    許，至國泰世華商業銀行，依該成年男子指示，以臨櫃匯款
    之方式，將新臺幣（下同）79萬元匯入楊維帆所有上開國泰
    世華商業銀行清水分行帳戶。該真實姓名年籍不詳之成年男
    子及所屬詐欺集團成年成員隨即於同日下午4時17分許以臨
    櫃提領現金方式提領其中693000元，又於同日晚上11時43分
    、45分、46分、47分利用金融卡依序提領其中30000元、300
    00元、30000元、5000元。嗣經蘇俐蓁發覺受騙而報警處理
    ，為警循線查獲。
二、案經蘇俐蓁訴由臺中縣警察局清水分局報請臺灣臺中地方法
    院檢察署檢察官偵查起訴。
    理    由
一、按被告以外之人（包括證人、鑑定人、告訴人、被害人及共
    同被告等）於審判外之陳述雖不符刑事訴訟法第159條之1至
    之4等4條之規定，而經當事人於審判程序同意作為證據，法
    院審酌該言詞陳述或書面陳述作成時之情況，認為適當者，
    亦得為證據；當事人、代理人或辯護人於法院調查證據時，
    知有刑事訴訟法第159條第1項不得為證據之情形，而未於言
    詞辯論終結前聲明異議者，視為有前項之同意，同法第159
    條之5定有明文。立法意旨在於傳聞證據未經當事人之反對
    詰問予以核實，原則上先予排除。惟若當事人已放棄反對詰
    問權，於審判程序中表明同意該等傳聞證據可作為證據；或
    於言詞辯論終結前未聲明異議，基於尊重當事人對傳聞證據
    之處分權，及證據資料愈豐富，愈有助於真實發見之理念，
    且強化言詞辯論主義，使訴訟程序得以順暢進行，上開傳聞
    證據亦均具有證據能力。查檢察官、被告對於本案卷內相關
    證人之證述、文書卷證資料，並未就有合於刑事訴訟法第15
    9條第1項不得為證據之情形於本院言詞辯論終結前聲明異議
    ，且上述證人之證述、文書卷證資料亦經本院於審理期日逐
    一提示、朗讀，並告以要旨，本院復審酌相關證人證述筆錄
    製成、文書卷證資料取得，並無證據顯示有何違背程序規定
    情事，依據上述之說明，均應具有證據能力，合先敘明。
二、訊之被告楊維帆固坦承於98年12月29日下午1時50分許，向
    國泰世華商業銀行清水分行前申設開立第000000000000000
    號帳戶申請補發存摺、金融卡（包括密碼）及變更印鑑章，
    並取得所補發存摺、金融卡（包括密碼），然矢口否認有何
    幫助詐欺取財犯行，辯稱：因伊表姊兒子許崇敏要向伊借帳
    戶使用，伊乃於上開時地申請補發存摺、金融卡（包括密碼
    ）及變更印鑑章，並將所補發之存摺、金融卡（包括密碼）
    及印鑑章交付予許崇敏使用，並不知許崇敏拿去做不法用途
    云云。惟查蘇俐蓁因誤信詐欺集團成年成員所提供之上開詐
    騙訊息，以致陷於錯誤，而於前揭時地匯款79萬元至被告所
    有上開國泰世華商業銀行清水分行帳戶，該詐欺集團成年成
    員隨即分別於當日上開時間以臨櫃提領現金方式或利用金融
    卡提領所詐得上開款項等情，業據證人即告訴人蘇俐蓁於警
    詢時指證述綦詳，並有告訴人蘇俐蓁提出之國泰世華商業銀
    行存款憑證客戶收執聯影本1紙及被告所有上開國泰世華商
    業銀行清水分行帳戶之開戶原始資料（印鑑卡影本3張，94
    年8月24日開戶，94年9月15日、98年12月29日變更印鑑）、
    98年1月1日至99年1月28日資金往來對帳單影本各1份、事故
    登錄單影本2張（98年12月29日補發存摺、變更印鑑）、存
    款業務異動申請書影本1張（楊維帆於98年12月29日下午13
    時50分，印鑑掛失並當日啟用及申請補發存摺）、國泰世華
    商業銀行金融卡相關業務申請書影本1張（98年12月29日掛
    失，申請補發金融卡、密碼）、國泰世華商業銀行取款憑條
    影本1張（98年12月29日提領693000元）、國泰世華商業銀
    行99年8月25日國世清水字第0990000010號函覆交易資料說
    明（98年12月29日14時59分存入現金790000元，98年12月29
    日16時17分提領現金693000元，98年12月29日23時43分、23
    時45分、23時46分、23時47分，分別以CD提款30000元、300
    00元、30000元、5000元）等附卷可憑。且依被告於99年2月
    4日警詢時及99年7月16日偵查中均供稱：伊於98年12月29日
    向國泰世華商業銀行清水分行申請伊帳戶補發存摺、金融卡
    （包括密碼）等後，於當日（下午5時）即發現所補發之存
    摺、金融卡（包括密碼）及印鑑章等物，均遺失不知去向云
    云，而於99年11月18日本院訊問及99年12月1日本院準備程
    序時則供稱：伊是於98年12月29日申請補發後，經過3日才
    發現所補發之存摺、金融卡（包括密碼）及印鑑章等物，均
    失竊或不見云云，嗣於99年12月9日本院審理時改稱：伊是
    於98年12月29日將所申請補發之存摺、金融卡（包括密碼）
    及印鑑章交付予許崇敏使用云云，可見所辯前後不一，已難
    採信；況被告復無法提出許崇敏之年籍、住址等資料供本院
    傳喚查證以實其說；參以依卷附被告所有上開國泰世華商業
    銀行清水分行帳戶之資金往來對帳單所載，其帳戶自98年1
    月1日起均無存提款項，而於98年12月29日始非由被告存入
    現金1000元，此經被告供明在卷，嗣於同日由告訴人蘇俐蓁
    匯入79萬元，再於同日由詐欺集團成年成員分別以臨櫃提領
    現金方式提領其中693000元及利用金融卡依序提領其中3000
    0元、30000元、30000元、5000元等情，顯見被告所有上開
    國泰世華商業銀行清水分行帳戶之存摺、金融卡（包括密碼
    ）及印鑑章，係於98年12月29日下午1時50分【即被告申請
    補發該帳戶之存摺、金融卡（包括密碼）及變更印鑑章】至
    同日下午2時59分（即告訴人蘇俐蓁匯款至被告上開國泰世
    華商業銀行清水分行帳戶）之間某時，在臺中縣市某不詳地
    點，將之交付予真實姓名年籍不詳之成年男子，以供該真實
    姓名年籍不詳之成年男子及所屬詐欺集團成年成員共同意圖
    為自己不法之所有，作為向被害人詐騙匯入款項之工具使用
    無疑。是被告辯以伊將上開帳戶之存摺、金融卡（包括密碼
    ）及印鑑章交付予許崇敏使用，並不知許崇敏拿去做不法用
    途云云，無非事後卸責之詞，不足採信。次查被告係55年3
    月10日出生之成年人，具相當之社會經驗，對真實姓名年籍
    不詳之成年男子何以須用其所有上開國泰世華商業銀行清水
    分行帳戶，豈能無疑？且自政府開放金融機構申請設立以來
    ，金融機構大量增加，使一般人申請存款帳戶極為容易、便
    利，故除非充作犯罪使用，一般並無使用他人金融機構帳戶
    之必要。而坊間新聞媒體，對於不肖犯罪集團，經常利用大
    量取得之金融機構帳戶，作為詐欺或恐嚇取財工具，亦多所
    報導，被告對此應知之甚詳，竟仍將其所有上開國泰世華商
    業銀行清水分行帳戶之存摺、金融卡（包括密碼）及印鑑章
    ，交付予真實姓名年籍不詳之成年男子使用，該真實姓名年
    籍不詳之成年男子及所屬詐欺集團成年成員果據以作為詐欺
    取財匯款之工具，被告自有幫助該真實姓名年籍不詳之成年
    男子及所屬詐欺集團成年成員詐欺取財之不確定故意。本件
    事證明確，被告犯行堪以認定。至於被告雖請求本院傳訊證
    人許崇敏到庭作證，惟被告並無法提出許崇敏之年籍、住址
    等資料以供本院傳喚，且據被告供稱：伊本身沒有辦法找到
    許崇敏，若傳喚許崇敏，許崇敏不一定會到庭，而許崇敏若
    到庭，也不一定會承認等語，參以被告又未能供明究何原因
    願將其所有上開國泰世華商業銀行清水分行帳戶之存摺、金
    融卡（包括密碼）及印鑑章交付予許崇敏作何目的使用，而
    為被告不知許崇敏將之作為不法用途之有利認定，故本院認
    無傳訊證人許崇敏之必要，併此敘明。
三、按刑法上之故意，以行為人對於構成犯罪之事實，有具體確
    定之認識，並有意使其發生者為確定故意，而行為人對於構
    成犯罪之事實，雖無具體確定之認識，然已預見其發生，而
    其發生不違背其本意者，則為不確定故意。又行為人基於幫
    助他人犯罪之意思，為促成他人犯罪而為犯罪構成要件以外
    之行為，為幫助犯。本件被告將其所有上開國泰世華商業銀
    行清水分行帳戶之存摺、金融卡（包括密碼）及印鑑章，交
    付予真實姓名年籍不詳之成年男子使用，該真實姓名年籍不
    詳之成年男子及所屬詐欺集團成年成員嗣據以作為詐欺取財
    匯款之工具，此既不違背被告當初交付存摺、金融卡（包括
    密碼）及印鑑章之本意，且係參與提供取得詐欺取財犯罪所
    得款項之工具，對此犯行施以助力，為詐欺取財罪構成要件
    以外之行為，應以詐欺取財罪之幫助犯論之。核被告所為，
    係犯刑法第30條第1項、第339條第1項之幫助詐欺取財罪。
    又被告係幫助真實姓名年籍不詳之成年男子及所屬詐欺集團
    成年成員犯詐欺取財罪，為幫助犯，應按正犯之刑減輕之。
    爰審酌被告提供其個人所申請之上開銀行帳戶予詐欺集團作
    為詐欺取財之匯款帳戶使用，助長犯罪之不良風氣，幫助犯
    罪者隱匿真實身分，增加檢警犯罪偵查之困難性，不肖之徒
    ，則爭相仿效，藉此手段詐財，日益猖獗，致使受害民眾不
    斷增加，若不針對提供人頭帳戶者，予以適度之刑罰，顯然
    無法抑制該類型犯罪之發生，暨被告迄未賠償告訴人之損害
    ，並兼衡酌被告本身並未實際參與詐欺取財之犯行，可責難
    性較為輕微，與被告犯罪後矢口否認犯行等一切情狀，量處
    如主文所示之刑，並諭知易科罰金之折算標準，以示懲儆。
四、據上論斷，應依刑事訴訟法第299條第1項前段，刑法第30條
    第1項前段、第339條第1項、第30條第2項、第41條第1項前
    段，刑法施行法第1條之1第1項、第2項前段，判決如主文。
本案經檢察官蔡志明到庭執行職務。
中    華    民    國    99    年    12    月    23    日
                  刑事第一庭  審判長法  官  許旭聖
                                    法  官  許金樹
                                    法  官  朱光國
以上正本證明與原本無異。
如不服本判決應於收受判決後10日內向本院提出上訴書狀，並應
敘述具體理由；其未敘述上訴理由者，應於上訴期間屆滿後20日
內向本院補提理由書（均須按他造當事人之人數附繕本）「切勿
逕送上級法院」。
                                    書記官  巫偉凱
中    華    民    國    99    年    12    月    23    日
附錄論罪科刑法條
刑法第339第1項：
意圖為自己或第三人不法之所有，以詐術使人將本人或第三人之
物交付者，處五年以下有期徒刑、拘役或科或併科一千元以下罰
金。

司法院資訊處製作；財團法人民間司法改革基金會備份。
